臺灣苗栗地方法院刑事判決　　　　　　　 99年度訴字第984號
公　訴　人　臺灣苗栗地方法院檢察署檢察官
被　　　告　鄭富貴
指定辯護人　本院公設辯護人　蔡文亮　
上列被告因妨害性自主案件，經檢察官提起公訴（99年度偵字第
6299號），本院判決如下：
    主  文
鄭富貴犯趁機性交罪，參次，均累犯，各處有期徒刑參年貳月。
應執行有期徒刑肆年。
    犯罪事實
一、鄭富貴前於民國98年間，因公共危險案件，經本院判處有期
    徒刑8 月確定，於99年2 月8 日縮短刑期執行完畢。詎仍不
    知悔改，明知其原住處苗栗縣苑裡鎮苑東里13鄰興隆10號之
    鄰居B 女（即起訴書代號00000000B ，下稱B 女，姓名年籍
    詳卷內之真實姓名對照表）之女兒A 女（即起訴書代號0000
    0000A ，下稱A 女，姓名年籍詳卷內之真實姓名對照表），
    因精神障礙及心智缺陷，自主表達及拒絕性侵害之能力明顯
    不足，為重度智障之女子，鄭富貴竟基於對A 女趁機性交之
    各別犯意，第1 次於99年5 、6 月間某日、第2 次於第1 次
    約2 個星期後某日、第3 次於第2 次約3 個星期後某日，趁
    A 女家中無人或B 女不注意之機會，3 度（起訴書誤載為4
    度，業經檢察官當庭更正，見本院卷第31頁背面）在上開住
    處房間內，對A 女為性交行為得逞，嗣並分別交付A 女新臺
    幣（下同）300 元至500 元不等之金額，要求A 女不得告訴
    他人。嗣於同年10月15日，因A 女之阿姨到其住處，發現A
    女腹部有異樣，便以驗孕棒測試，發現A 女懷有身孕（業於
    99年12月間產下1 女，經DNA 型別鑑定結果，排除鄭富貴為
    此部分之涉嫌人，而由警察另案偵辦中），趕緊告知B 女，
    幾經回憶，發現鄭富貴甚有可疑，乃報警查獲。
二、案經苗栗縣警察局通霄分局報請臺灣苗栗地方法院檢察署檢
    察官偵查起訴。
    理  由 
壹、證據能力
一、按刑事訴訟法第159 條之5 第1 項「被告以外之人於審判外
    之陳述，雖不符前4 條之規定，而經當事人於審判程序同意
    作為證據，法院審酌該言詞陳述或書面陳述作成時之情況，
    認為適當者，亦得為證據」之規定，觀諸其立法理由謂：「
    二、按傳聞法則的重要理論依據，在於傳聞證據未經當事人
    之反對詰問予以核實，乃予排斥。惟若當事人已放棄對原供
    述人之反對詰問權，於審判程序表明同意該等傳聞證據可作
    為證據，基於證據資料愈豐富，愈有助於真實發見之理念，
    此時，法院自可承認該傳聞證據之證據能力。三、由於此種
    同意制度係根據當事人的意思而使本來不得作為證據之傳聞
    證據成為證據之制度，乃確認當事人對傳聞證據有處分權之
    制度。為貫徹本次修法加重當事人進行主義色彩之精神，固
    宜採納此一同意制度，作為配套措施。然而吾國尚非採澈底
    之當事人進行主義，故而法院如認該傳聞證據欠缺適當性時
    （例如證明力明顯過低或該證據係違法取得），仍可予以斟
    酌而不採為證據，爰參考日本刑事訴訟法第326 條第1 項之
    規定，增設本條第1 項。」由此可知，第159 條之5 第1 項
    之規定，僅在強調當事人之同意權，取代當事人之反對詰問
    權，使傳聞證據得作為證據，並無限制必須「不符合同法第
    159 條之1 至第159 條之4 」，始有適用，故依條文之目的
    解釋，第159 條之5 第1 項之規定，並不以被告以外之人於
    審判外之陳述「不符合」同法第159 條之1 至第159 條之4
    有關傳聞證據例外規定之情形，始有其適用（臺灣高等法院
    暨所屬法院96年法律座談會刑事類提案第26 號 研討結果參
    照）。又增訂刑事訴訟法第159 條之5 第1 項所參考之日本
    國刑事訴訟法第326 條第1 項，其文義為「檢察官及被告同
    意作為證據之書面或供述，法院考量該書面或供述作成時之
    情況認為相當時，不論第321 條至前條（第325 條）之規定
    ，亦得作為證據」，可見，我國法所借鏡之日本國法，其操
    作模式係：法院首先確認有無當事人之同意，待確認當事人
    不同意時，始探究該傳聞證據是否該當刑事訴訟法第321 條
    以下（為傳聞例外規定，相當於我國法第159 條之1 至之4
    ）之要件。易言之，當事人之同意乃係傳聞法則例外之第一
    次關口，亦為傳聞法則例外之最先位規定。如當事人同意將
    傳聞證據作為證據使用，法院即毋庸再去論述是否有符合其
    他傳聞例外規定之適用。是本案公訴人、被告及辯護人如有
    同意以下本院所引用之傳聞證據均作為證據使用，對於本院
    引用之傳聞證據顯已放棄反對詰問權，並同時有賦予證據能
    力之意思表示，則該傳聞證據既已有證據能力，而得作為論
    罪之依據，於邏輯上本院並毋庸再去細究該傳聞證據是否合
    致刑事訴訟法第159 條之1 至之4 等規定。查本案經本院引
    用之被告以外之人於審判外之言詞或書面陳述，業據檢察官
    、被告及辯護人於審判程序一致同意作為證據（本院卷第32
    頁至33頁背面），本院審酌前開陳述作成時之情況，尚無違
    法或證明力明顯過低之瑕疵，與本案待證事實復具有相當關
    連性，亦認為適當，依刑事訴訟法第159 條之5 第1 項，前
    開傳聞證據均得作為證據。
二、卷附照片，係依機器之功能，攝錄實物形貌而形成之圖像，
    並非人類意思表達之言詞或書面陳述，不含供述要素，當不
    在刑事訴訟法第159 條第1 項規定「被告以外之人於審判外
    之言詞或書面陳述」之範圍內，性質上應屬於非供述證據，
    無傳聞法則之適用（最高法院97年度台上字第3854號判決意
    旨參照），且非實施刑事訴訟程序之公務員因違背法定程序
    而取得，與本案待證事實復具有自然之關連性，自有證據能
    力。
貳、實體方面
一、上揭犯罪事實，業據被告於警詢、偵查中及本院準備程序、
    審理時坦承不諱（見偵查卷第11頁背面至第13頁、第42- 43
    頁、本院卷第15頁背面、第34頁），且經證人即被害人A 女
    （見偵查卷第21- 25頁）、證人B 女、C 男（即偵查卷內代
    號00000000C ，姓名年籍詳卷內之真實姓名對照表）於偵查
    中證述屬實（見偵查卷第15 - 17 、25頁），並有性侵害案
    件減少被害人重複陳述作業訊前訪視紀錄表、訪視評估各1
    份（見他字卷第7-9 頁）及現場照片12張（見偵查卷第
    30-35 頁）在卷可稽；又被害人A 女患有重度精神障礙，有
    中華民國身心障礙手冊1 紙附卷足憑（見偵查卷第45頁），
    堪認A 女確屬精神障礙、心智缺陷者，且被告知悉被害人A
    女智能有障礙，與一般正常人不同等情，亦據其於偵查中坦
    承在卷（見偵查卷第42頁），可見被告之自白顯與事實相符
    ，堪以採信。本件事證明確，被告之犯行，應堪認定。
二、論罪科刑
    核被告所為，係犯刑法第225 條第1 項之乘機性交罪。被告
    所犯上開3 次犯行，犯意各別，行為互異，應予分論併罰。
    被告前於98年間，因公共危險案件，經本院判處有期徒刑8
    月確定，於99年2 月8 日縮短刑期執行完畢等情，有臺灣高
    等法院被告前案紀錄表1 份在卷可稽，其於5 年之內故意再
    犯本件有期徒刑以上之罪，均為累犯，均應依刑法第47條第
    1 項之規定，加重其刑。爰審酌被告與A 女原為鄰居舊識，
    依其年紀堪為A 女之長輩，卻為逞一己私慾，見A 女有重度
    智障，利用其不知抗拒之機會，對其為性交行為，顯失長輩
    應有之舉止，且不尊重女性，嚴重戕害A 女之身心健康，對
    其人格發展造成不良影響，兼衡其生活狀況、智識程度、犯
    罪之動機、目的、手段、次數為3 次、犯後坦承犯行，惟迄
    未與被害人達成和解等一切情狀，分別量處如主文所示之刑
    ，並定其應執行之刑，以資懲儆。
據上論斷，應依刑事訴訟法第299 條第1 項前段，刑法第225 條
第1 項、第47條第1 項、第51條第5款，判決如主文。
本案經檢察官黃明正到庭執行職務。
中    華    民    國   100    年    3     月    3     日
                  刑事第一庭  審判長法  官  林 信 旭
                                    法  官  林 大 為
                                    法  官  林 卉 聆
以上正本證明與原本無異。
如不服本判決應於收受判決後10日內向本院提出上訴書狀，並應
應敘述具體理由。其未敘述上訴理由者，應於上訴期間屆滿後20
日內向本院補提理由書(均須按他造當事人之人數附繕本)「切勿
逕送上級法院」。
                                    書記官  楊 慧 萍

中    華    民    國   100    年    3     月    3     日
附錄論罪科刑之法條全文：
中華民國刑法第225條
（乘機性交猥褻罪）
對於男女利用其精神、身體障礙、心智缺陷或其他相類之情形，
不能或不知抗拒而為性交者，處 3 年以上 10 年以下有期徒刑
。
對於男女利用其精神、身體障礙、心智缺陷或其他相類之情形，
不能或不知抗拒而為猥褻之行為者，處 6 月以上 5 年以下有期
徒刑。
第 1 項之未遂犯罰之。